【裁判字號】    94,訴,325
【裁判日期】    950214
【裁判案由】    偽造文書等
【裁判全文】
臺灣高雄地方法院刑事判決               94年度訴字第325號
公  訴  人  臺灣高雄地方法院檢察署檢察官
被      告  庚○○
上列被告因偽造文書等案件，經檢察官提起公訴（93年度偵字第
3995號），本院判決如下：
    主  文
庚○○共同犯行使偽造私文書罪，處有期徒刑陸月，如易科罰金
，以參佰元折算壹日。
偽造之「薛如惠」印章壹枚，暨如附表文書上所示數量偽造「薛
如惠」、「甲○○」之印文及署名，均沒收。
    事  實
一、庚○○係於民國88年7 月間，受甲○○之託物色購買中古車
    ，因而取得甲○○之國民身分證，另受甲○○授權刻用印章
    1 枚，其明知甲○○並無同意購買車號C5－4897號賓士S320
    型號自小客車（引擎號碼為00000000000000號，下稱涉案汽
    車）之意，竟與己○○、王家鴻共同基於使公務登載不實及
    偽造文書之犯意聯絡（己○○、王家鴻因行使偽造公文書，
    另經臺灣彰化地方法院分別以89年度訴字第1124判處有期徒
    刑4 年6 月上訴中、86年訴字第996 號判處有期徒刑5 年確
    定），先由庚○○在高雄市○○路統聯車站旁，將甲○○上
    開證件及印章1 枚託付予己○○，由己○○攜至台中某地交
    予王家鴻，王家鴻再利用不知情之監理代辦人持上開身分證
    件及印章，於88年7 月15日至交通部公路總局嘉義區監理所
    雲林監理站（以下簡稱雲林監理站），盜用「甲○○」印章
    在牌照號碼C5-4897 號「汽車新領牌照登記書」上2 次（該
    文書1 式2 聯，分別由監理機關及申請人持有之），並交付
    承辦人員辦理登記，使雲林監理站不知情之執行職務人員將
    該車車主係甲○○之不實事項登入於職務上所掌之上開汽車
    新領牌照登記書，足以生損害於甲○○及該公路監理機關對
    於車輛管理之正確性。嗣庚○○等人及丙○○又共同基於偽
    造私文書概括犯意聯絡及行使使公務員登載不實文書之犯意
    聯絡（丙○○業經臺灣高雄地方法院以90年度訴字第997 號
    判處有期徒刑5 月確定），由庚○○託丙○○陪同己○○於
    88 年7月23日攜帶預先備妥上開「甲○○」國民身分證、印
    章及登載不實事項之汽車新領登記牌照書，赴台南市○○路
    上「福順車行」內，與由戊○○介紹之丁○○洽購涉案汽車
    買賣事宜，2 人到場後，庚○○即以電話指示丙○○自稱為
    「薛如惠」，丙○○並利用車行附近不知情之刻印業者，偽
    刻「薛如惠」之印章1 枚，由丙○○在如附表所示之偽造委
    託書及買賣契約書上，偽造「薛如惠」署名、印文及「甲○○」署名，並盜用甲○○印章，而偽造委託書及買賣契約書
    各1 份，且出示上開登載不實事項之汽車新領牌照登記書持
    以行使，用以表示「薛如惠」係甲○○委託人，代理締結汽
    車買賣契約，雙方遂合意該車出售於丁○○，足生損害於「
    薛如惠」、甲○○及監理機關車籍管理正確性。
二、案經高雄縣警察局鳳山分局報告臺灣高雄地方法院檢察署檢
    察官偵查起訴。
    理  由
一、證據能力意見：
（一）本件被告庚○○以外之己○○、丙○○、丁○○等人於警
      詢中所述之詞，屬審判外之陳述，屬人之傳聞證據，且渠
      等於本院審理中均到庭具結後經交互詰問更為詳盡明確陳
      述，前後陳述亦無重大出入，渠警詢中之陳述即非證明犯
      罪事實所必要，且經被告當庭爭執不同意警詢供述具證據
      能力，依刑事訴訟法第159 條第1 項前段，本院認證人3
      人警詢中供述不得作為本件證據。
（二）證人甲○○、戊○○於偵查中陳述，已經依法具結，並無
      顯不可信之情況，又證人甲○○、丁○○、戊○○及己○○於本院另案（90年訴字第997 號丙○○偽造文書案件）
      審理中結證之語，屬本案審判外向法官所為供述，分別依
      同法第159 條之1 第2 項、第1 項規定，均應認有證據能
      力。
二、訊之被告庚○○固坦認有將甲○○國民身分證交付己○○轉
    由王家鴻將涉案汽車以「甲○○」名義辦理汽車新領牌照登
    記之事實，惟否認復與丙○○等人共同偽造汽車買賣契約書
    、委託書而將涉案汽車出賣予丁○○等情，辯稱：伊係替甲○○辦理涉案汽車購入貸款事宜，但伊於銀行核貸前，即因
    大哥葉富發亡故，前往台東關山奔喪，伊對丙○○等人事後
    如何將涉案車輛出售予丁○○及締約中偽造契約書、委託書
    等節，均不知情等語。
三、經查：
（一）庚○○於88年7 月初某日，代甲○○物色購買中古車，而
      取得甲○○之國民身分證及印章，明知甲○○尚無購買涉
      案汽車之意，竟將上開身分證、印章交予己○○攜往台中
      轉交王家鴻，王家鴻遂於88年7 月15日持之至雲林監理站
      ，盜用「甲○○」印章蓋印在牌照號碼C5-4897 號「汽車
      新領牌照登記書」上，並交付不知情之承辦人員將該車車
      主係甲○○之不實事項登入於職務上所掌之上開汽車新領
      牌照登記書內乙節，業據被告庚○○坦認不諱（本院審理
      卷第110 頁），此核與證人甲○○於偵查中及另案審理中
      證述：伊有請託庚○○洽購中古車及貸款事宜，而交予身
      分證資料，並授權代刻印章，但不是要買賓士車，也不知
      道涉案車輛曾經過戶到自己名下等語大致相符（89年偵字
      第11660 號卷第28、39頁，本院90年訴字第997 號審理卷
      第18頁），可知庚○○等人確未得甲○○之同意，即擅自
      持甲○○證件、印章挪作他用，將涉案汽車登記於甲○○
      名下。又證人己○○於本院前案審理及本件審理中均結稱
      ：伊當時人在台中，認識王家鴻，回到高雄時就順道向庚○○拿甲○○證件，再攜至台中交予王家鴻辦理領車手續
      等語（本院審理卷第104 、105 、108 頁，本院90年訴字
      第997 號審理卷第21頁），可認係由庚○○提供甲○○身
      分證件，並託由己○○轉交予王家鴻，而以甲○○名義辦
      理汽車新領牌照手續。此外，並有雲林監理站88年7 月15
      日之「汽車新領牌照登記書」1 紙在卷足佐，該書面上確
      有「甲○○」印文1 枚，並記錄該申請案件經繳驗證件後
      已將車號C5-4897 號之自用小客車由甲○○新領牌照事項
      ，可知該站承辦人員係經形式查對繳驗之汽車輸入之統一
      發票、海關進口證明書、貨物完稅證明文號及車主身分證
      件後，當日即行將上開事項登載於職務上所掌汽車新領牌
      照。從而，庚○○等人未經甲○○同意，即使雲林監理站
      承辦人員將涉案車輛以甲○○名義新領牌照不實事項登載
      於新領牌照登記書上，足生損害於甲○○、汽車車籍監理
      正確性，堪以認定。
（二）又庚○○確有授意丙○○、己○○2 人於88年7 月23日攜
      帶上開「甲○○」國民身分證、印章及涉案車輛汽車新領
      登記牌照書，赴台南市○○路上「福順車行」內，與丁○○洽購買賣事宜，到場後庚○○並以電話指示丙○○自稱
      為「薛如惠」，丙○○並偽刻「薛如惠」之印章1 枚，以
      「薛如惠」名義偽造如附表所示委託書、買賣契約書上，
      及出示上開登載不實事項的汽車新領牌照登記書而行使之
      等節，業據證人丙○○證稱：伊於88年7 月間某日接到庚○○來電說家人出事，麻煩伊去交車，並承諾支付佣金，
      當日伊即偕己○○去台南，到場後車行說要簽買賣契約書
      ，伊在車行電詢庚○○，庚○○就給1 個薛如惠的名字，
      伊即前往刻薛如惠印章後，在委託書、契約書上蓋印，並
      偽簽薛如惠署名」等語（本院審理卷第72頁以下），核與
      證人己○○結證稱：涉案汽車係被告庚○○向王家鴻購入
      ，因被告說客人要買車，才把證件轉交給王家鴻，後來不
      知為何變成被告庚○○拜託丙○○將車子賣給戊○○介紹
      的丁○○，當天伊即與王家鴻、丙○○一起到台南，但王
      家鴻沒有到車行，由伊幫王家鴻看車子，丙○○則與車行
      的人接洽，伊於交易中都在車行外看車子，當日事後丙○○有說向被告通話時曾質疑出賣人名字如何寫」等語相符
      （本院審理卷第100 頁以下、本院90年訴字第997 號審理
      卷第21頁），足認涉案汽車確由庚○○取得處分權後，指
      示丙○○陪同己○○赴台南交車無訛。又涉案汽車係被告
      庚○○託請戊○○代覓買家後，再由戊○○介紹丁○○承
      購，並由證人丙○○以「阿蘭」、「薛如惠」之名出面代
      為洽談、交車之過程，亦據證人丁○○於本院審理中結稱
      ：當時透過友人戊○○介紹，說「阿蘭」賣車，便偕戊○○同赴台南市○○路「福順車行」，與1 名女子洽談車價
      及付款方式，己○○也有一起去，交易中有檢視甲○○身
      分證、海關證明及監理站資料都沒問題，並向戊○○詢問
      「阿蘭」係「薛如惠」無誤，又因發現原車主是甲○○，
      擔心會出問題，有請「薛如惠」寫委託書後，才簽署買賣
      合約書，並當場將250 萬現金交予「薛如惠」，又「薛如
      惠」在簽約前確有撥打電話等語（本院審理卷第80頁以下
      、90年訴字第997 號審理卷第23頁），證人即陪同丁○○
      在場購車之戊○○偵查及本院審理中亦證稱：庚○○說有
      賓士S320車子要賣，丁○○剛好要買1 部車給他父親用，
      所以伊聯絡庚○○，葉就叫「阿蘭」打電話給伊，伊即陪
      同丁○○到台南大同路福順車行看車，買賣交易過程伊並
      未參與，只知「阿蘭」有打電話，過程中因丁○○認為丙○○不是車主，要求出具委託書，伊有帶丙○○去附近刻
      印章，回來才書立委託書，至於其他交易細節伊均不知情
      ，最後丁○○是把錢交給「阿蘭」等語（93年偵3995號卷
      第40頁、本院審理卷第106 頁以下、本院90年訴字第997
      號審理卷第22頁），證人戊○○證詞應能證明被告庚○○
      要約表明出售涉案汽車之意，而由丙○○出面交涉乙節，
      佐與前開證人丙○○結證之詞相符，又甲○○身分證件、
      印章復為庚○○所提供，已足認定庚○○應係指示丙○○
      出面辦理涉案車輛買賣事宜之人，並在締約過程中由丙○○冒用「甲○○」、「薛如惠」名義實施偽造文書犯行明
      確，上開4 位證人供述證詞互核大抵相符，應堪採信，而
      丙○○同因涉此開共同行使偽造私文書犯行部分，業經本
      院於91年2 月6 日以90年訴字第997 號判處有期徒刑5 月
      確定在案，有判決書1 紙附卷為佐，益見本件所犯偽造文
      書犯行堪予認定。至於被告雖辯稱：88年7 月下旬伊赴台
      東關山奔喪，人不在台南，不可能涉案等語，惟依上開證
      言，被告事前託請丙○○及己○○前往台南售車，事中指
      示丙○○以「薛如惠」名義進行交易，均以電話聯絡，縱
      本人未現身交易現場，亦無礙其參與偽造文書犯行之實施
      ，其辯稱對涉案車輛在台南出售經過均不知悉云云應屬卸
      詞，委無可採。從而，被告庚○○等人對此揭犯行有犯意
      聯絡及行為分擔，事證明確，應依法論科。
四、論罪科刑：
（一）核被告庚○○等人未經「甲○○」同意，盜用「甲○○」
      印章，蓋印於汽車新領牌照登記書，向監理機關申辦新領
      牌照業務，使監理機關該管人員將此不實事項登載職務上
      所掌上開文書，嗣渠復持該文書及偽刻「薛如惠」印章，
      在汽車買賣契約書、委託書等私文書上偽造甲○○、薛如
      惠署名、印文，完成偽造上開文書，並締結買賣契約行為
      ，所為係犯刑法第216 條、第214 條之行使使公務員登載
      不實文書罪、同法第216 條、第210 條之行使偽造私文書
      罪。
（二）被告在汽車新領牌照登記書1 式2 聯內，同時盜用「甲○○」印章2 次，及在汽車買賣契約書及委託書內以「甲○○」、「薛如惠」名義偽造如附表所示印文、署名之行為
      ，又先後偽造委託書及買賣契約書各1 份並持以行使，渠
      多次盜用印章、偽造署名、偽造印文、偽造委託書及買賣
      契約書等私文書、行使2 件偽造私文書之行為，分別時間
      緊密、行為方式相同，侵害法益同一，均為接續犯之單純
      一罪；另渠盜用印章，屬使公務員登載不實之部分行為，
      其偽造印章、印文及偽簽署名之行為，屬偽造私文書部分
      行為，又其使公務員登載不實文書、偽造私文書後持以行
      使，其使公務員登載不實文書及偽造私文書之低度行為，
      復為行使之高度行為所吸收，均不另論罪。
（三）被告所犯行使使公務員登載不實文書罪及行使偽造私文書
      罪2 罪間，有方法結果之牽連關係，應依刑法第55條之規
      定，從一重行使偽造私文書罪論處。
（四）又被告庚○○與己○○、王家鴻及丙○○等人間，就前開
      犯行，有犯意連絡及行為分擔，均為共同正犯。又被告等
      人利用不知情監理代辦人實施使公務員登載不實罪犯行，
      及利用不知情之刻印業者偽造印章，均為間接正犯。
（五）公訴意旨就被告所犯刑法第216 條、第214 條之使公務員
      登載不實文書罪及行使該文書部分犯行雖未論及，惟此部
      分與被告行使偽造私文書犯行有牽連犯之裁判上一罪關係
      ，本院自得併予審理，附此敘明。
（六）爰審酌被告庚○○等人為圖私利，未經甲○○同意，而挪
      用他人證件作人頭使用辦理汽車監理登記，復為出脫涉案
      汽車，再事偽冒他人名義簽定委託書及買賣契約書等行為
      手段，致損真正名義人之權益及車籍監理資料正確性等法
      益損損害，被告庚○○犯後始終否認犯行之態度，行為固
      值非難，惟念其未曾受有期徒刑以上之宣告，此有台灣高
      等法院被告前案紀錄表1 份附卷可佐，素行尚佳等一切情
      狀，量處如主文所示之刑，並諭知易科罰金之折算標準。
五、偽造之「薛如惠」印章各1 枚雖未扣案，然不能證明已滅失
    ，而刑法就偽造印章係採義務沒收主義，應認不論是否屬被
    告等人所有，同與如附表所示文書上偽造薛如惠、甲○○印
    文、署押，依刑法第219 條之規定，均予宣告沒收之。至於
    如附表所示文書，雖為供被告犯罪所用之物，惟既已持交丁○○，即非被告或共犯所有之物，爰不另予宣告沒收。
據上論斷，應依刑事訴訟法第299 條第1 項前段、刑法第28條、
第216 條、第210 條、第214 條、第55條、第41條第1 項前段、
第219 條，罰金罰鍰提高標準條例第1 條前段、第2 條，判決如
主文。
本案經檢察官乙○○到庭執行職務。
中    華    民    國    95    年    2     月    14    日
                    刑事第14庭  審判長法  官  蔡廣昇
                                      法  官  謝雨真
                                      法  官  林瑋桓
以上正本證明與原本無異。
如不服本判決，應於判決送達後10日內，向本院提出上訴狀。
中    華    民    國    95    年    2     月    14    日
                                      書記官  謝群育
附錄論罪科刑法條：
刑法第216條
行使第210 條至第215 條之文書者，依偽造、變造文書或登載不
實事項
或使登載不實事項之規定處斷。
刑法第210條
偽造、變造私文書，足以生損害於公眾或他人者，處5 年以下有
期徒刑。
刑法第214條
明知為不實之事項，而使公務員登載於職務上所掌之公文書，足
以生損害於公眾或他人者，處3 年以下有期徒刑、拘役或500 元
以下罰金。
附表
┌──┬─────┬────────────┬────┐
│編號│文書名稱  │偽造署押印文及數量      │備註    │
├──┼─────┼────────────┼────┤
│1   │委託書    │「薛如惠」印文肆枚、署名│        │
│    │          │壹枚                    │        │
├──┼─────┼────────────┼────┤
│2   │買賣契約書│「薛如惠」印文、簽名各壹│        │
│    │          │枚；「甲○○」署名壹枚  │        │
└──┴─────┴────────────┴────┘


司法院資訊處製作；財團法人民間司法改革基金會備份。
